ACORDAO-COMPLETO-2504849

ACÓRDÃO 18576/2021 ATA 39/2021 - SEGUNDA CÂMARA

VISTOS, relatados e discutidos estes autos de admissão conduzida pela Fundação Universidade Federal da Grande Dourados (UFGD) em prol de Diego Rocha Rodrigues e Laura Rezzieri Gambera;
ACORDAM os Ministros do Tribunal de Contas da União, reunidos em Sessão da 2ª Câmara, nos termos do art. 71, III e IX, da Constituição de 1988, e dos arts. 1º, V, e 39, II, e 45 da Lei n.º 8.443, de 1992, diante das razões expostas pelo Relator, em:
9.1. assinalar a legalidade dos atos de admissão em prol de Diego Rocha Rodrigues (à Peça 3 sob o n.º 46641/2021) e Laura Rezzieri Gambera (à Peça 4 sob o n.º 46814/2021) , concedendo-lhes o respectivo registro;
9.2. promover o envio de ciência preventiva e corretiva à Fundação Universidade Federal da Grande Dourados, nos termos do art. 9º da Resolução TCU n.º 315, de 2020, para que, na medida do possível, evite a eventual falta de tempestividade na contratação de pessoal após o prazo de validade do respectivo concurso público ou processo seletivo público e, desse modo, atente para a presteza em buscar a subsequente contratação de pessoal, para além da respectiva convocação, dentro do correspondente prazo;
9.3. enviar a cópia do presente Acórdão, com o Relatório e a Proposta de Deliberação, à Fundação Universidade Federal da Grande Dourados, para ciência e providências cabíveis; e
9.4. arquivar o presente processo.

Atos de Admissão emitidos pela Fundação Universidade Federal da Grande Dourados (UFGD) em prol de Diego Rocha Rodrigues e Laura Rezzieri Gambera.

Segunda Câmara

Fundação Universidade Federal da Grande Dourados (UFGD).

3. Interessados: Diego Rocha Rodrigues (CPF XXX.478.711-XX); Laura Rezzieri Gambera (CPF XXX.501.798-XX).

13.1. Ministros presentes: Bruno Dantas (Presidente), Augusto Nardes, Aroldo Cedraz e Raimundo Carreiro.
13.2. Ministro-Substituto presente: André Luís de Carvalho (Relator).

ANDRÉ DE CARVALHO

Trata-se de atos de admissão emitidos pela Fundação Universidade Federal da Grande Dourados (UFGD) em prol de Diego Rocha Rodrigues e Laura Rezzieri Gambera.
2.	Após a análise final do feito, o Auditor Federal Ivo Oliveira e Silva lançou o seu parecer conclusivo à Peça 6, com a anuência, por delegação de competência, do diretor da Sefip (Peça 7) , nos seguintes termos:
" (...) EXAME TÉCNICO
Procedimentos aplicados
3	Os procedimentos para exame, apreciação e registro de atos de pessoal encontram-se estabelecidos na Instrução Normativa TCU 78/2018 e na Resolução TCU 206/2007. Essas normas dispõem que os atos de pessoal disponibilizados por meio do e-Pessoal devem ser submetidos previamente a críticas automatizadas, com base em parâmetros predefinidos.
4	As críticas das informações cadastradas na etapa de coleta do ato foram elaboradas e validadas levando-se em conta as peculiaridades de cada ato. Os itens verificados nessa etapa são inerentes a dados cadastrais, fundamentos legais, mapa de tempo, ficha financeira, assim como eventuais ocorrências de acumulação. Trata-se de verificações abrangentes, minuciosas e precisas e sem a necessidade de ação humana e, portanto, menos suscetível a falhas. As críticas aplicadas estão discriminadas no sistema, no Menu e-Pessoal, opção "Crítica", que podem ser acessadas mediante concessão de perfil específico a servidores do TCU responsáveis pela análise.
5	Além das críticas automatizadas, há verificação humana adicional no caso de haver alertas do sistema ou informações não formatadas, como esclarecimentos do gestor ou do controle interno.  
6	As críticas também consideram os registros do Sistema Integrado de Administração de Recursos Humanos (Siape) . O Siape disponibiliza informações atualizadas sobre as parcelas que integram os proventos, diferentemente, portanto, do e-Pessoal, que informa as parcelas no momento do registro do ato. 
7	Essa confrontação com o Siape fornece uma visão atual e verdadeira da situação, o que permite descaracterizar irregularidades e inconsistências que, embora constantes do e-Pessoal, já foram corrigidas.
8	As verificações detectadas nos atos encontram-se discriminadas na aba de pendências de cada ato no sistema e-Pessoal, bem como nos espelhos dos atos contemplados por esta instrução.
	Exame das Constatações
9	Ato: 46641/2021 - Interessado: DIEGO ROCHA RODRIGUES - CPF: XXX.478.711-XX
9.1	Parecer do Controle Interno: considerar o ato Análise dispensada de acordo com o art. 14 da IN TCU 78-2018. Justificativa:  Análise dispensada de acordo com o art. 14 da IN TCU 78-2018
9.2	Por intermédio de análises realizadas por esta Unidade Técnica no presente ato, não se constatou irregularidade que obste a chancela pela legalidade.
9.3	Encaminhamento do ato: 
9.3.1	Considerar LEGAL e conceder registro do ato de DIEGO ROCHA RODRIGUES.  
10	Ato: 46814/2021 - Interessado: LAURA REZZIERI GAMBERA - CPF: XXX.501.798-XX
10.1	Parecer do Controle Interno: considerar o ato Análise dispensada de acordo com o art. 14 da IN TCU 78-2018. Justificativa:  Análise dispensada de acordo com o art. 14 da IN TCU 78-2018
10.2	Por intermédio de análises realizadas por esta Unidade Técnica no presente ato, não se constatou irregularidade que obste a chancela pela legalidade.
10.3	Encaminhamento do ato: 
10.3.1	Considerar LEGAL e conceder registro do ato de LAURA REZZIERI GAMBERA.  
	CONCLUSÃO
11	A abrangência e a profundidade das verificações levadas a efeito fundamentam convicção de que os atos 46814/2021 e 46641/2021 podem ser apreciados pela legalidade, em razão de não terem sido encontradas irregularidades nos atos, de acordo com o item Exame das Constatações desta instrução.
	PROPOSTA DE ENCAMINHAMENTO
12	Ante o exposto, com fundamento no art. 71, inciso III, da Constituição Federal, no art. 1º, inciso V, e art. 39, incisos I e II, da Lei 8.443/1992, no art. 260 do Regimento Interno do Tribunal de Contas da União, propõe-se: 
12.1	Considerar  LEGAIS e conceder o registro dos atos de LAURA REZZIERI GAMBERA e DIEGO ROCHA RODRIGUES."  
3.	Enfim, por intermédio da Exma. Sra. Procuradora-Geral Cristina Machado da Costa e Silva, o MPTCU anuiu, em cota singela (Peça 8) , à aludida proposta da unidade técnica.
É o Relatório.

não há.

Procuradora-Geral Cristina Machado da Costa e Silva.

ADMISSÃO DE PESSOAL. PUBLICAÇÃO APÓS O PRAZO DE VALIDADE DO CORRESPONDENTE CONCURSO PÚBLICO, MAS COM A CONVOCAÇÃO DA CANDIDATA DENTRO DESSE PRAZO DE VALIDADE. FALHA EXCLUSIVA DA ADMINISTRAÇÃO DA ENTIDADE. BOA-FÉ DA CANDIDATA. LEGALIDADE DOS ATOS DE ADMISSÃO COM O CONSEQUENTE REGISTRO.

ATOS DE ADMISSÃO (ADS)

Secretaria de Fiscalização de Integridade de Atos e Pagamentos de Pessoal e de Benefícios Sociais (Sefip).

Trata-se de atos de admissão emitidos pela Fundação Universidade Federal da Grande Dourados (UFGD) sob as seguintes condições:
	Peça
	N.º de Controle
	Interessado
	Final da Validade do Concurso
	Data da Nomeação ou Contratação
	Regime Jurídico
	Vigência (exercício) 
	Enviado ao TCU

	3
	46641/2021
	Diego 
Rocha Rodrigues
	25/6/2022
	26/3/2021
	Estatutário
	20/4/2021 
	28/4/2021

	4
	46814/2021
	Laura Rezzieri Gambera
	8/4/2021
	9/4/2021
	Temporário
 (Professor Substituto) 
	9/4/2021 
	28/4/2021

2.	Como visto, após a análise final do feito, a Sefip pugnou pela legalidade de todos os aludidos atos de admissão; tendo o MPTCU anuído a essa proposta.
3.	O TCU pode incorporar o parecer da Sefip a estas razões de decidir.
4.	Bem se vê que, na admissão de Laura Rezzieri Gambera, a respectiva contratação teria ocorrido, em 9/4/2021, ao passo que o prazo final de validade do concurso público teria expirado, em 8/4/2021, mas, além de essa contratação não ter resultado de eventual decisão judicial, a convocação administrativa da candidata teria ocorrido dentro do prazo de validade do concurso público, em 6/4/2021 (Peça 4) , e, por esse prisma, sobressairia a legalidade de todo o procedimento, até porque a aludida convocação figuraria aí como ato administrativo válido e eficaz, não podendo a respectiva candidata ser prejudicada pela mera demora no subsequente encerramento do procedimento de contratação pela própria Fundação Universidade Federal da Grande Dourados (UFGD) .
5.	Não por acaso, em situações similares, a jurisprudência fixada pelo TCU a partir, por exemplo, dos Acórdãos 2.860/2013, 3.272/2015 e 6.210/2015, da 1ª Câmara, e dos Acórdãos 4.471/2011, 4.724/2018 e 3.467/2019, da 2ª Câmara, teria assinalado a legalidade para os semelhantes atos de admissão de pessoal em face de a convocação do respectivo aprovado ter sido promovida dentro do prazo de validade do concurso público, nos termos do art. 37, IV, da Constituição de 1988.
6.	Subsistiria, contudo, a eventual falta de tempestividade incorrida pela UFGD na contratação de pessoal após o prazo de validade do respectivo concurso público e, desse modo, o TCU pode prolatar a correspondente ciência preventiva e corretiva no sentido de a administração pública atentar para a presteza em buscar promover a referida contratação dentro do referido prazo.
7.	Diante, portanto, dos elementos de convicção até aqui obtidos neste processo, o TCU pode assinalar a legalidade dos atos de admissão em prol de Diego Rocha Rodrigues e Laura Rezzieri Gambera, concedendo-lhes o respectivo registro, sem prejuízo de prolatar a anunciada ciência preventiva e corretiva.
Ante o exposto, pugno pela prolação do Acórdão ora submetido a este Colegiado
TCU, Sala das Sessões, em 16 de novembro de 2021.
Ministro-Substituto ANDRÉ LUÍS DE CARVALHO 
Relator